【裁判字號】    89,易,1206
【裁判日期】    900323
【裁判案由】    違反動產擔保交易法
【裁判全文】
臺灣屏東地方法院刑事判決                        八十九年度易字第一二六號
    公  訴  人  臺灣屏東地方法院檢察署檢察官
    被      告  甲○○
右被告因違反動產擔保交易法案件，經檢察官提起公訴（八十九年度偵字第四三二五
號），本院判決如左：
     主  文
甲○○動產交易之債務人，意圖不法之利益，將標的物遷移，致生損害於債權人，處
拘役伍拾日，如易科罰金，以參佰元折算壹日。
     事  實
一、甲○○於民國八十八年七月三日，以動產擔保交易附條件買賣之方式，向聲寶股
    份有限公司（以下簡稱聲寶公司）所屬潮州服務站購買聲寶牌電視機一台，為動
    產擔保交易之債務人。約定總價金新台幣三萬一千五百元，分二十四期給付，每
    月一期，頭期款付一千六百元，以後每期付款一千三百元，標的物存放地點為屏
    東縣崁頂鄉○○村○○路六號，在價金未付清之前，標的物所有權仍屬於出賣人
    所有，買受人僅得依約占有使用，不得任意遷移或為其他處分。詎甲○○在取得
    標的物之後，僅付款七期，尚欠二萬二千一百元，即拒不付款，且意圖為自己不
    法之利益，於八十九年二月間，將該標的物遷移逃匿不知去向，致出賣人追索無
    著受有損害。
二、案經聲寶公司告訴臺灣屏東地方法院檢察署檢察官偵查起訴，甲○○於審理中逃
    逸，經發佈通緝始到案審理。
     理  由
一、訊據被告甲○○固坦承將上開電視機自屏東縣崁頂鄉○○村○○路六號遷移至他
    處，惟辯稱：告訴人並未告知我電視不能搬云云。經查：右揭犯罪事實業據告訴
    人聲寶公司之代吳正宗於偵查中指訴綦詳，並有附條件買賣契約書及銷貨單各一
    紙附卷可稽。至被告雖以前詞置辯，然該附條件買賣契約書第三條前段已明文規
    定，「出賣人於買受人未繳清全部價款前仍保有標的物之所有權，買受人僅得以
    善良管理人之注意義務占有使用標的物，並不得將標的物遷移、出賣、出借、移
    轉、質抽或為其他處分」，被告既於買賣契約書簽名，足認其於簽約當時即已知
    有此一約定，是其所辯顯為事後飾卸之詞，洵無足採，其犯嫌堪以認定。
二、核被告所為，係犯動產擔保交易法第三十八條之罪。爰審酌被告迄未與告訴人和
    解，賠償其民事損害，且犯後猶飾詞狡辯等一切情狀，量處如主文所示之刑，並
    諭知易科罰金之折算標準。又被告行為後，刑法第四十一條已於九十年一月十日
    修正公布，並自同年月十二日生效，依修正後所規定「犯最重本刑為五年以下有
    期徒刑以下之刑之罪，而受六個月以下有期徒刑或拘役之宣告，因身體、教育、
    職業、家庭之關係或其他正當事由，執行顯有困難者，得以一元以上三元以下折
    算一日，易科罰金。但確因不執行所宣告之刑，難以收矯正之效，或難以維持法
    秩序者，不在此限。併合處罰之數罪，均有前項情形，其應執行之刑逾六月者，
    亦同。」，與修正前之規定「犯最重本刑為三年以下有期徒刑以下刑之罪，而受
    六月以下有期徒刑或拘役之宣告，因身體、教育、職業或家庭之關係，執行顯有
    困難者，得以一元以上三元以下折算一日，易科罰金。」相比較，以修正後之規
    定有利於被告，依刑法第二條第一項前段，應適用修正後之規定，併此敘明。
據上論斷，應依刑事訴訟法第二百九十九條第一項前段、動產擔保交易法第三十八、
刑法第二條第一項前段、第十一條前段、第四十一條第一項前段、罰金罰鍰提高標準
條例第一條前段、第二條，判決如主文。
本案經檢察官陳新君到庭執行職務
中      華      民      國      九十      年      三    月    二十三    日
                                      臺灣屏東地方法院刑事第一庭
                                          法  官   包梅真
右正本證明與原本無異。
對於本判決如有不服應於收受送達後十日內向本院提出上訴書狀上訴於台灣高等法院
高雄分院並按他造當事人之人數附具繕本。
附錄法條：
動產擔保交易法第三十八條
                                          書記官   蔡進吉
中     華     民      國       九十      年      三    月     二十六   日


司法院資訊處製作；財團法人民間司法改革基金會備份。
